臺灣新竹地方法院民事判決　　　　　　　　　　　　　九十三年度簡上字第五七號
　　上　訴　人　善朝房屋仲介有限公司
　　法定代理人　丙○○
　　訴訟代理人　甲○○
　　被上訴人　　乙○○
右當事人間請求給付報酬事件，上訴人對於中華民國九十三年六月七日本院竹北簡易
庭九十三年度竹北簡字第九六號第一審判決不服，提起上訴，本院於九十三年九月二
十二日言詞辯論終結，判決如左：
    主    文
原判決關於駁回上訴人後開第二項之訴部分，並訴訟費用之裁判均廢棄。
被上訴人應再給付上訴人新台幣玖萬參仟伍佰玖拾伍元，及自民國九十三年四月十六
日起至清償日止，按年息百分之五計算之利息。
其餘上訴駁回。
第一、二審訴訟費用由被上訴人負擔百分之九十五，餘由上訴人負擔。
    事實及理由
一、上訴人主張：被上訴人於民國九十一年十二月間，委託上訴人辦理投標購買本院
    九十一年度孔字第二六六五號強制執行之不動產（即新竹縣湖口鄉○○段鳳凰小
    段第五八一地號土地及其上門牌號碼新竹縣湖口鄉○○街一一九號一樓之房屋，
    以下簡稱系爭房地）事宜。依兩造所訂專任委託投標契約書第四條之約定，被上
    訴人同意給付上訴人服務費為投標總價的百分之五（不含營業稅），但投標總價
    未達新台幣（下同）三百二十萬元者，則以十二萬元計算；又依被上訴人所簽之
    帶看證明書約定，倘被上訴人及相關家屬及介紹人私自承購或投標，應給付上訴
    人成交總價之一成為服務費。上訴人於受託期間本於誠信服務原則處理投標事宜
    ，詎被上訴人於取得系爭房地拍賣訊息及經上訴人告知投標底價後，竟違約以其
    子即訴外人張書治之名，隱瞞上訴人私自投標，而順利得標，致原告無法得標，
    而本件投標價原告知被上訴人以七十萬一千元投標，因恐無法拍得，故以七十萬
    六千元投標，是本件投標總價並未達三百二十萬元，依兩造上開約定，上訴人自
    得請求被被上訴人給付十二萬元之委任報酬等語。原審為上訴人一部勝訴，一部
    敗訴之判決，並就上訴人勝訴部分依職權宣告假執行，上訴人就敗訴部分不服，
    提起上訴，並於本院聲明：(1)原判決不利於上訴人部分廢棄。(2)右廢棄部分被上
    訴人應給付上訴人九萬八千五百九十五元，及自起訴狀繕本送達翌日起至清償日
    止，按年息百分之五計算之利息。
二、被上訴人則以：上訴人無經紀人證照，依規定服務費只能收百分之六。且當時怕
    標不到系爭房地，才用兒子名義去標。上訴人亦無告知投標拍賣之底標，且帶看
    證明單僅載明帶看，並未成立契約，且此僅為定型化契約被上訴人不得不簽。兩
    造所訂專任委託投標契約書部分，因上訴人不是專業經紀人，契約無效，且上訴
    人未依約達成任務，不得請求報酬等語置辯。並於本院聲明：(1)上訴駁回。
三、兩造不爭執之事實：
（一）兩造間確有簽訂本院卷附第二○頁之帶看證明單及原審卷第八頁、第九頁之專
      任委託投標契約書。
（二）被上訴人有以其子即訴外人張書治之名義，向本院投標系爭房地，並標得系爭
      房地。
四、得心證之理由：
（一）上訴人主張兩造既有簽訂專任委託投標契約書，依該契約書之約定，由上訴人
      代被上訴人處理投標系爭房地，被上訴人於上訴人依約標得後，即應依契約書
      之約定，給付十二萬元之報酬等語，被上訴人雖不否認有簽署上開專任委託投
      標契約書，然辯稱上訴人非專業經紀人，故該契約書無效，且上訴人未依約標
      得系爭房地云云。按按經紀人員﹕指經紀人或經紀營業員。經紀人之職務為執
      行仲介或代銷業務；經紀營業員之職務為協助經紀人執行仲介或代銷業務；又
      經紀業設立之營業處至少應置經紀人一人，不動產經紀業管理條例第四條第七
      款、第十一條第一項前段定有明文。查上訴人公司內設有經紀人，有上訴人提
      出之考試院考試及格證書一紙附於原審卷第三五頁可稽，則依上開規定，上訴
      人公司自得經營不動產相關之仲介業務，是兩造間所簽訂之專任委託投標契約
      書自無被上訴人所稱有契約無效之情形，縱該代表上訴人公司與被上訴人簽訂
      上開專任委託投標契約書之人即上訴人之訴訟代理人甲○○並無經紀人資格，
      然其非不得任經紀營業員之職務，故其仍得協助上訴人公司內之經紀人從事仲
      介或代銷之業務，準此，被上訴人以上訴人非經紀人而抗辯上開專任委託投標
      契約書應為無效，實無足採。
（二）次按因條件成就而受不利益之當事人，如以不正當行為阻其條件之成就者，視
      為條件已成就，民法第一百零一條第一項定有明文。經查，被上訴人於九十一
      年十二月十一日簽訂專任委託投標契約書，委由上訴人投標本院九十一年度執
      字第二六六五號強制執行拍賣之系爭房地，依兩造專任委託投標契約書之約定
      ：「四、甲方（即上訴人）同意付給乙方服務費為投標總價的百分之五（不含
      營業稅），但投標總價未達參佰貳拾萬元整，則以壹拾貳萬元計算，得標同時
      即以現金全額壹次付清，甲方不得拒絕或延付，惟乙方應繼續服務至甲方點交
      得標物，始終止契約關係。」，是依上開約定，乃被上訴人委託上訴人代為投
      標系爭房地，倘標得系爭房地，則被上訴人即應給付兩造所約定之報酬。上訴
      人於訂約後已依兩造之約定，代被上訴人投標，有本院強制執行事件拍賣投標
      書一件附於上開執行卷第一○六頁可稽，而被上訴人私自以其子即訴外人張書
      治之名義以七十一萬三千五百元投標系爭房地，並由其標得系爭房地等情，亦
      為被上訴人所不爭，查上訴人乃係以七十萬六千元之價格為被上訴人投標系爭
      房地，其投標價格乃低於被上訴人私自投標價格，業據本院依職權調閱本院九
      十一年度執字第二六六五號民事執行卷宗，查核無訛。觀諸兩造所訂之專任委
      託投標契約書第二條已載明本件委託投標總價為七十萬一千元，且被上訴人於
      本院審理時，亦自承知悉上訴人當初代為投標系爭房地之底價為七十萬一千元
      等語（見本院卷第三七頁），是被上訴人於得知上訴人代其投標之底價後，復
      再以高於該價格之金額加以投標，致上訴人為被上訴人投標系爭房地而未標得
      ，被上訴人之行為顯係不正當之方法，阻止上訴人得標之條件成就，使上訴人
      無法向被上訴人收取兩造約定系爭房地得標時之報酬，依上開法律規定，仍應
      視為上訴人已為被上訴人標得系爭房地。
（三）依上開專任委託投標契約書第四條之約定，本件投標總價並未達三百二十萬元
      ，是被上訴人依約應給付之報酬為十二萬元；又依兩造間約定，上訴人為被上
      訴人標得系爭房地後，尚應服務至點交系爭房地與上訴人完畢，而本件雖為被
      上訴人私自標得系爭房地，上訴人即毋庸再為處理點交系爭房地事宜，惟查本
      件系爭房地乃屬空屋拍賣，且系爭房地於拍賣前即已交付予債權人即保證責任
      新竹市第十信用合作社更換鑰匙保管中，於拍定後由拍定人繳清價款，即可直
      接透由法院通知債權人將系爭房地鑰匙交付，此觀本院九十一年度執字第二六
      六五號執行卷第八六頁反面之拍賣公告即明，是系爭房地縱係由上訴人為被上
      訴人標得，於得標後，上訴人亦無其他勞力、費用之支出，故上開上訴人所得
      請求之報酬中即無酌減上訴人原於系爭房地標得後尚需支出之勞費部分。再本
      件上訴人所告知被上訴人原投標底價為七十萬一千元，已如前述，亦即上訴人
      應以七十萬一千元之價格為被上訴人投標，而上訴人實際為被上訴人投標時，
      係以七十萬六千元為被上訴人投標，則倘果由上訴人為被上訴人標得系爭房地
      ，被上訴人即應支付較原兩造約定之七十萬一千元多出五千元之價款，上訴人
      於本院審理時陳明，此五千元是後來自行加上去，但得標後會從服務費內抵扣
      等語（見本院卷第三八頁），是上訴人所請求之報酬中自應扣除此五千元，準
      此，本件上訴人得請求被上訴人給付之報酬為十一萬五千元。
（四）至於被上訴人辯稱，帶看證明單僅載明帶看，並未成立契約，且此僅為定型化
      契約被上訴人不得不簽乙節，然本件上訴人係主張依專任委託投標契約書之約
      定請求給付報酬，並非主張依帶看證明單之約定加以請求，是被上訴人此部分
      之辯解，顯無足採為被上訴人得拒絕給付本件報酬之論據。
（五）綜上所述，上訴人主張依兩造所訂專任委託投標契約書之法律關係，請求被上
      訴人給付報酬十一萬五千元，及自起訴狀繕本送達翌日即九十三年四月十六日
      起至清償日止，按年息百分之五計算之利息，尚屬有據，應予准許。逾此部分
      所為之請求，即乏所據，應予駁回。原審就上開應准許部分，為上訴人敗訴之
      判決，尚有未洽，上訴意旨求予廢棄改判，為有理由，爰由本院予以廢棄改判
      如主文第二項所示。至於上訴人之請求不應准許部分，原判決為上訴人敗訴之
      判決，經核於法並無不合，上訴意旨求予廢棄改判，為無理由，應駁回其上訴
      。
五、據上論結：本件上訴為一部有理由，一部無理由，依民事訴訟法第四百四十九條
    第一項、第四百五十條、第七十九條，判決如主文。
中　　　華　　　民　　　國　　九十三　　年　　　九　　　月　　 三十 　　日
                              臺灣新竹地方法院民事第一庭
                                  審判長法  官  彭洪英
                                        法  官  黃珮禎
                                        法  官  王鳳儀
右為正本，係照原本作成。
本判決不得上訴。
                                        書記官  王恬如
中　　　華　　　民　　　國　　九十三　　年　　　十　　　月　　十二　  　日
